【裁判字號】    90,訴,1196
【裁判日期】    900910
【裁判案由】    違反藥事法
【裁判全文】
臺灣桃園地方法院刑事判決                          九十年度訴字第一一九六號
    公  訴  人  臺灣桃園地方法院檢察署檢察官
    被      告  甲○○
右列被告因藥事法案件，經檢察官提起公訴（九十年度偵字第八八五四號），本院判
決如左︰
    主  文
甲○○輸入禁藥，處有期徒刑貳月，緩刑貳年。
    事  實
一、查Fenfluramine為安非他命類藥品，業經行政院衛生署於民國六十九年十二月八
    日以衛署藥字第三０一一二四號公告為禁止輸入、製造販賣及使用之藥品，而屬
    藥事法第二十二條第一款之禁藥。詎甲○○於民國九十年四月三日，至大陸深圳
    購得內含Fenfluramine成分之鹽酸芬氟拉明片十盒（每盒六十粒）後，於同年月
    五日，基於輸入禁藥之不確定犯意，自大陸地區抵香港後轉搭長榮ＢＲ８５２號
    班機，將上揭購得之禁藥放置於行李箱中，擅自輸入台灣。嗣於九十年四月五日
    下午十三時五分許（起訴書誤載為下午十三時廿分許），甲○○在桃園中正機場
    入境海關第六號檢查台通關之際，為財政部台北關稅局稽查人員當場查獲，並扣
    得其所輸入未經申報之藥品十盒。
二、案經財政部台北關稅局移送台灣桃園地方法院檢察署檢察官偵查起訴。
    理  由
一、訊據被告甲○○對於在右揭時、地為海關人員扣得其未經申報擅自輸入之上開藥
    品一節，供認不諱，惟辯稱略以我因心臟不好經人推薦而買該批藥品，我並不知
    道該批藥品為禁藥云云。經查（一）上開藥品經檢驗確含Fenfluramine成分，係
    安非他命類減肥藥品，業經行政院衛生署於六十九年十二月八日以衛署藥字第五
    ○一一二四號函公告禁用，有行政院衛生署藥物食品檢驗局九十年四月十九日藥
    檢壹字第九００五五六七號檢驗成績書、行政院衛生署九十年四月廿五日衛署字
    第九０００二三六三０號函暨所附上開行政院衛生署公告各一紙在卷足憑，是被
    告輸入之上開藥品確含前揭禁藥成分，即無疑問。（二）被告雖當庭提出其確有
    心臟宿疾之診斷證明書，以證其確有心臟疾病，而上開藥品經本院向台北關稅局
    調取提示被告，其包裝上確有註明可用於治心冠症、肥胖等疾病，然其包裝上亦
    註明該藥物之外文名稱為Fenfluramini，內附說明書上其英文名則為   Tablets
    Fenfluramine Hyfrochloride，外觀或其說明書上之名稱，均已足顯現該藥物含
    有禁藥Fenfluramine成份。被告雖否認知悉其所購上開藥品含有前述禁藥成份，
    惟其於台灣境外購買藥品，本應注意我國藥事法之規定，避免誤購含禁藥成份之
    藥品，其購得後仍不顧而將之攜帶入境，難謂無輸入禁藥之不確定故意。況違反
    輸入禁藥之規定，並不以行為人明知有列為禁藥之公告之確定故意為構成要件（
    最高法院七十年度台上字第四八三一號就違反攜帶外幣出境限制之命令一案判決
    意旨可資參考），此參藥事法第八十二條第一項並未以「明知」為其構成要件即
    明，且行為人亦不得因不知法律而免除刑事責任，刑法第十六條定有明文，是被
    告尚不能以不知所購藥品含有前述禁藥成份而冀免除刑事責任。至公訴人認被告
    明知其所購上開藥品含有禁藥成份，據上說明，亦非允洽，併為指明。（三）此
    外，並有台北關稅局扣押貨物、運輸工具收據及搜索筆錄一紙暨入境旅客申報單
    、台北關稅局九十丙字第九五四號處分書各一份附卷可資佐證，並有上開扣得之
    藥品十盒可考。綜上各節，被告罪行事證已臻明確，應予論罪科刑。
二、按台灣地區與大陸地區人民關係條例施行後，有關大陸地區產製藥品輸入或攜帶
    進入台灣地區，該條例第四十條既有以進口論之明文，其未經核准擅自輸入者，
    自應認屬藥事法第二十二條第二款前段所稱之禁藥，最高法院八十二年度第四次
    刑事庭會議曾為決議。故核被告所為，係犯藥事法第八十二條第一項之輸入禁藥
    罪。爰審酌被告此次犯罪之動機係為治病、手段尚屬和緩、對法令規定亦欠嫻熟
    、且輸入數量非鉅、危害非大等暨其他一切情狀，量處如主文所示之刑，以資懲
    儆。又被告前未曾受有期徒刑以上刑之宣告，此次因一時失慮，偶罹刑典，事後
    已深具悔意，經此刑之宣告後，應知儆惕而無再犯之虞，本院因認暫不執行其刑
    為當，爰予宣告緩刑，用啟自新。至扣案含有Fenfluramini成份之禁藥，業經台
    北關稅局沒入在案，有該局九十丙字第九五四號處分書附卷可參，本院尚無另予
    宣告沒收之必要。附此敘明。
據上論斷，應依刑事訴訟法第二百九十九條第一項前段、藥事法第八十二條第一項、
刑法第十一條前段、第七十四條第一款，判決如主文。
本案經檢察官胡樹德到庭執行職務。
中      華      民      國      九十        年    九    月    十      日
                                  臺灣桃園地方法院刑事第五庭
                                  法  官  范  清  銘
右正本證明與原本無異
如不服本判決書應於送達後十日內向本院提出上訴狀
                                      書記官  孫  立  文
中      華      民      國      九十        年    九    月    十      日
附引用條文：
藥事法第八十二條
製造或輸入偽藥或禁藥者，處七年以下有期徒刑，得併科新台幣十五萬元
以下罰金。
犯前項之罪，因而致人於死者，處無期徒刑或七年以上有期徒刑，致重傷
者，處三年以上十年以下有期徒刑。
第一項之未遂犯罰之。


司法院資訊處製作；財團法人民間司法改革基金會備份。
